最高法院刑事判決　　　　　　九十四年度台上字第三八九四號
　　上　訴　人　甲○○
　　選任辯護人　許明德律師
　　　　　　　　吳芝瑛律師
　　　　　　　　鄭勝智律師
上列上訴人因違反毒品危害防制條例案件，不服台灣高等法院高
雄分院中華民國九十一年九月三十日第二審更審判決（九十一年
度上更(一)字第二三九號，起訴案號：台灣高雄地方法院檢察署八
十八年度偵字第二四四七二號），提起上訴，本院判決如下：
    主  文
原判決撤銷，發回台灣高等法院高雄分院。
    理  由
本件原判決認定上訴人甲○○基於意圖營利之概括犯意，於民國
八十八年八月上旬某日下午十一時許及同年月十四日下午四時許
，連續二次在高雄市鼓山區○○○路與吳鳳路口之「九達撞球場
」，以每包新台幣一千元價格，販賣第二級毒品安非他命予黃森
宏施用。嗣於同年月十五日下午九時許，黃森宏在高雄市○○區
○○路與葆禎路口為警查獲，而供出上情等情。因而撤銷第一審
之科刑判決，改判仍論處上訴人連續販賣第二級毒品罪刑。固非
無見。
惟查：毒品危害防制條例第十七條規定，犯同條例第四條第一項
至第四項、第五條第一項至第四項前段、第六條第一項至第四項
、第七條第一項至第四項、第八條第一項至第四項、第十條或第
十一條第一項、第二項之罪，供出毒品來源，因而破獲者，得減
輕其刑。則非法持有或施用毒品之人，如供出毒品之來源，有可
能因而獲邀減輕其刑之寬典，故其陳述須無瑕疵可指外，且為擔
保持有或施用毒品者所稱其所買受毒品之指證之真實性，尤應有
足以令人確信其陳述為真實之補強證據，始能資為論罪之依據。
證人黃森宏於被查獲時原固陳稱二度向上訴人購買安非他命施用
，其後已改稱係與上訴人一起合買等語。則黃森宏不利於上訴人
之證言，已存有瑕疵。原判決並未說明經由如何之證據調查，足
以補強黃森宏所云向上訴人「購買安非他命施用」之陳述，與事
實相符，即以黃森宏有瑕疵之陳述，作為上訴人販賣安非他命之
唯一證據，自非適法。又證人林貞雄於第一審八十八年十二月二
十八日審理時證稱：「八月十四日晚上在家吃飯，問甲○○說你
哥哥有看到你與不良少年拿一包東西，我問他那是什麼東西，他
不說我罵他，他才說是幫朋友拿安非他命」、「（他有無說是向
那個朋友拿的？）他說是黃森宏」等語。原判決於理由二之(三)認
林貞雄上揭證言係屬傳聞證據，不足憑信，似認無證據能力，又
謂此證言不足採信，將證據能力與其證明力混為一談，亦值商榷
。況我國刑事訴訟制度，在刑事訴訟法於九十二年修正公布施行
前，係採職權主義，對於證據之種類並未設有限制，原則上皆有
證據能力，五十六年修正時所增訂之第一百五十九條規定，參其
立法理由，僅在限制證人不得以書面代替到庭陳述，至九十二年
修正後之現行第一百五十九條，為因應調整為改良式當事人進行
主義，方酌採英美法之傳聞法則，對於被告以外之人在審判外之
言詞或書面陳述等傳聞證據，除合於例外之規定外，原則上無證
據能力。故在九十二年修正之刑事訴訟法施行前，已依法定程序
進行之訴訟程序，依刑事訴訟法施行法第七條之三但書規定，其
效力不因修正而受影響。從而林貞雄在第一審八十八年十二月二
十八日審理時之供述證據，倘於原審更審中顯出於審判庭，踐行
調查程序，即不能謂無證據能力。另黃森宏曾否持有或施用安非
他命？其有無因供出安非他命來源而獲邀減刑？本件實情如何？
以上疑點，攸關上訴人犯罪之成立及所犯罪名，對上訴人之利益
有重大關係，原審未予澈查釐清，即行判決，亦有調查職責未盡
之違法。以上，或係上訴意旨所指摘，或為本院得依職權調查之
事項，應認原判決仍有撤銷發回更審之原因。
據上論結，應依刑事訴訟法第三百九十七條、第四百零一條，判
決如主文。
中　　華　　民　　國　九十四　年　　七　　月　二十一　日
                      最高法院刑事第九庭
                          審判長法官  張　淳　淙
                                法官  張　春　福
                                法官  呂　丹　玉
                                法官  洪　昌　宏
                                法官  賴　忠　星
      本件正本證明與原本無異
                                      書  記  官
中　　華　　民　　國　九十四　年　　七　　月  二十六  日
                                                      Ｅ
